【裁判字號】    98,台上,3390
【裁判日期】    980618
【裁判案由】    違反毒品危害防制條例
【裁判全文】
最高法院刑事判決            九十八年度台上字第三三九０號
上  訴  人  甲○○
選任辯護人  施吉安律師
上列上訴人因違反毒品危害防制條例案件，不服台灣高等法院高
雄分院中華民國九十五年十一月二十四日第二審判決（九十五年
度上訴字第一四七五號，起訴案號：台灣高雄地方法院檢察署九
十五年度偵字第四四０號），提起上訴，本院判決如下：
    主  文
上訴駁回。
    理  由
按刑事訴訟法第三百七十七條規定，上訴於第三審法院，非以判
決違背法令為理由，不得為之。是提起第三審上訴，應以原判決
違背法令為理由，係屬法定要件。如果上訴理由書狀並未依據卷
內訴訟資料，具體指摘原判決不適用何種法則或如何適用不當，
或所指摘原判決違法情事，顯與法律規定得為第三審上訴理由之
違法情形，不相適合時，均應認其上訴為違背法律上之程式，予
以駁回。本件原審經審理結果，認為上訴人甲○○有原判決事實
欄所載連續販賣第二級毒品甲基安非他命予陳靖文、吳勁吾各二
次、李建德三次之犯行均明確，因而撤銷第一審之科刑判決，於
為刑法新、舊比較後，依修正前刑法連續犯等規定，改判仍論上
訴人以連續販賣第二級毒品罪，處有期徒刑柒年陸月，及為相關
從刑之宣告。已詳敘其調查、取捨證據之結果及憑以認定犯罪事
實之心證理由；並就上訴人否認犯行之供詞及其所辯各語認非可
採，予以論述指駁。從形式上觀察，原判決尚無足以影響判決結
果之違背法令情形存在。上訴意旨略稱：（一）原判決認定證人
陳靖文、吳勁吾、沈彥君於警詢中所言，係被告以外之人於審判
外之陳述，不得作為證據。就證人李建德於警詢時之證言，則認
有證據能力。關於警詢證言之證據能力有無，認定反覆，有判決
理由矛盾之違法。（二）原判決並未說明上訴人交付多少數量之
毒品予陳靖文，而取得新台幣（下同）五百元之對價，又民國九
十四年十月二十六日電話通訊之監聽譯文，無法證明上訴人與陳
靖文確有於九十四年八月、九月交易毒品，原判決認定事實違反
證據法則，併有應於審判期日調查之證據而未予調查之違法。（
三）原判決認定上訴人於九十四年八月間某日以一千元之代價，
將甲基安非他命賣予吳勁吾之事實，係僅憑吳勁吾之證言，尚乏
其他補強證據，即行論罪，有判決不備理由之違法。（四）原判
決依憑監聽譯文對話內容認定上訴人於九十四年十二月十三日、
同年月十五日各以一千元之代價，販賣毒品予李建德。惟九十四
年十一月間之另一毒品交易，並無監聽譯文可佐，原判決遽以認
定上訴人有該次之毒品交易，亦有判決不備理由之違誤。（五）
原判決就上訴人否認營利之辯解，置之不問，僅憑主觀認知及自
相矛盾之說理，推定上訴人販賣毒品營利。況上訴人遇有熟人，
交付毒品不必付現，或僅收取五百元代價，並無任何獲利，本件
應屬友人間之轉讓毒品行為。原判決亦未就上訴人購入毒品之成
本，每包毒品之重量為何，衡量其所得，遽認上訴人有意圖之營
利，自有判決理由不備及矛盾之違誤。（六）原判決認定上訴人
收受吳勁吾購買毒品對價共三千元，然並未當場查獲現金，而九
十四年十月二十一日至同年十二月十六日止之監聽譯文內容，亦
不足為同年八月間上訴人有販毒收受一千元之證據。況原判決認
定上訴人販毒予吳勁吾二次，與吳勁吾於警詢時所稱共向上訴人
購買四次毒品，每次一千元，互有歧異，原判決未詳加說明。又
李建德於第一審先證稱：向上訴人買過二次或三次毒品；後稱：
是請上訴人幫忙調毒品；復謂：向上訴人借一千元，當天是要還
上訴人錢各語。前後歧異，原判決遽認上訴人販賣毒品予李建德
三次，其認定事實與所採證據不符，有判決理由矛盾之違法等語
。惟查：（一）「被告以外之人於審判外之言詞或書面陳述，除
法律有規定者外，不得作為證據。」刑事訴訟法第一百五十九條
第一項定有明文。又同法第一百五十九條之二規定：「被告以外
之人於檢察事務官、司法警察官或司法警察調查中所為之陳述，
與審判中不符時，其先前之陳述具有較可信之特別情形，且為證
明犯罪事實存否所必要者，得為證據。」係以被告以外之人於司
法警察（官）調查中之陳述，性質上屬傳聞證據，原則上不認其
具證據能力，惟該證人警詢之供詞倘一味排除，亦有違實體真實
發見之訴訟目的，是以先前與審判中不符之陳述，具有較可信之
特別情況，且為證明犯罪事實存否所必要者，則例外認有證據能
力。因之，就同一證人採用其於警詢與審判中不符部分之先前陳
述，乃事實審法院採證職權之合法行使。原判決理由已說明：證
人陳靖文、吳勁吾、沈彥君於警詢時所言，係被告以外之人於審
判外之陳述，且無刑事訴訟法第一百五十九條之二、第一百五十
九條之三各款所定可信之特別情況，依上開規定，尚不得作為證
據。而以證人李建德於警詢時陳稱：伊於九十四年十二月十五日
在高雄市○鎮區○○路與文橫路口向上訴人購買甲基安非他命，
並已完成交易，因伊友人沈彥君以行動電話通知伊有警員在旁埋
伏，伊立即將甲基安非他命一包丟棄現場等語。與其於第一審改
稱：當天伊僅係去償還積欠上訴人之一千元，伊雖有意另向上訴
人購買甲基安非他命，惟因身上現金不足，遭上訴人拒絕云云。
審酌其於警詢時之證述距案發日較近，當時記憶自較深刻，可立
即反應所知，不致因時隔日久而遺忘案情，且較無來自上訴人同
庭在場之壓力而出於虛偽不實之指證，或事後串謀而故為迴護上
訴人之機會，客觀上應具有較可信之特別情況，且亦為證明犯罪
事實存否所必要，因認證人李建德於警詢時之陳述，應具有證據
能力等由。關於上開證人於警詢時之陳述，其證據能力有無，所
為之認定，於法尚無不合。核無上訴意旨所指判決理由矛盾之違
法情形，就此指摘，自非上訴第三審之合法理由。（二）原判決
理由業已敘明證人陳靖文於第一審證述：伊於九十四年間曾經向
上訴人拿過甲基安非他命二次，時間分別係在九十四年八月間及
同年九月間，均係電話聯絡上訴人，兩人相約在高雄市鼓山區靠
近壽山附近之路邊碰面，由上訴人親自交付一小包甲基安非他命
，上訴人每次交付之甲基安非他命數量均只有屑屑而已，而其於
事後約二、三天，分別各拿五百元給上訴人等語明確，上訴人對
上開事實亦不否認，至其否認販賣毒品，辯稱：伊均係無償提供
予陳靖文施用，陳靖文補貼伊部分油錢云云，則係卸責之詞，不
足採信。因認上訴人確於九十四年八月間某日、同年九月間某日
，各交付甲基安非他命一包予陳靖文，嗣後陳靖文並各交付五百
元予上訴人收受無誤。為其憑以認定該犯罪事實之證據及得心證
之理由。原判決並未援引監聽譯文，資為認定該部分事實之證據
，上訴意旨未依卷內訴訟資料，就此部分所為之指摘，要非上訴
第三審之合法理由。（三）原判決係依憑上訴人之部分自白（坦
承交付甲基安非他命予吳勁吾之事實不諱）及證人吳勁吾之證詞
（於第一審證述購毒之情形），並參酌其他經調查所得之證據資
料，為其認定上訴人於九十四年八月間某日，販賣甲基安非他命
予吳勁吾之犯罪事實之依據，核無上訴意旨所指僅憑吳勁吾之證
言，即行論罪之情形，執此指摘，亦不得資為第三審上訴之合法
理由。（四）採證認事，乃事實審法院之職權，其對證據證明力
之判斷，如未違背經驗法則或論理法則，復已敘述其憑以判斷之
心證理由，即不能任意指為違法。經查原判決係綜核上訴人之部
分自白（坦承交付甲基安非他命予李建德之事實不諱）、證人李
建德之證言（於第一審證陳伊向上訴人購毒之情形）及卷內其他
證據資料，而為上訴人於九十四年十一月間，確有以一千元之價
格，販賣甲基安非他命予李建德之認定。而以上訴人否認販賣毒
品，辯稱：伊與李建德係合資一起向他人購買，伊並未牟利，亦
無販賣甲基安非他命之行為云云，係卸責之詞，無足採信。所為
之論斷，核與證據法則並無違背，亦無上訴意旨所指判決不備理
由之違法情形，執此指摘，亦非第三審上訴之適法理由。（五）
原判決理由詳敘非法販賣甲基安非他命係政府嚴予查緝之違法行
為，且甲基安非他命並無公定之價格，並可任意分裝或增減其份
量，而每次買賣之價量，亦隨時依雙方關係之深淺、當時之資力
、需求程度及對行情之認知等因素而異其標準，非可一概而論。
販賣之獲利，除經坦承犯行，或帳冊價量均臻明確外，委難察得
實情，而販賣之人從價差或量差中牟利方式雖異，惟其圖利之非
法販賣行為則均相同，是縱未確切查得販賣賺取之實際差價，但
除別有事證，足認係按同一價格轉讓，確未牟利之情形外，尚難
執此認非法販賣之事證有所不足。況甲基安非他命價格昂貴，取
得不易，苟無利可圖，應無甘冒被查緝法辦之危險而平白為轉讓
毒品之可能，是其應有牟利之意圖及事實。且查證人陳靖文、吳
勁吾、李建德與上訴人均無特別交情，此據其等證述在卷，則上
訴人豈有平白無償或以同一價格轉讓毒品予其等施用，而使自己
於代為購毒或事後交付毒品之際，陷於遭警查緝法辦之風險。為
其認定上訴人有販賣毒品營利之理由。屬符合論理法則且不違背
社會經驗之合理判斷，核無上訴意旨所指判決理由矛盾之違法可
言。原判決既認上訴人有營利之意圖，自不採其否認營利之辯解
，縱未就此特別加以說明，亦與判決不備理由之違法情形，不相
適合，仍不得執為上訴第三審之適法理由。（六）證人所作先後
不同之證言，何者為可採，事實審法院本得參酌其他相關證據為
自由之判斷，苟無違經驗法則，即難指為違法（本院七十二年台
上字第三九七六號判例意旨參照）。原判決理由已說明證人吳勁
吾於警詢時之陳述，如何不得作為證據，並敘明其於第一審證稱
：伊於九十四年間曾向綽號「二筒」之男子拿過甲基安非他命，
次數不超過四次，有付錢的有二次，第一次係在九十四年八月間
，當時其係向「二筒」購買一千元之甲基安非他命，第二次係在
同年十一月十六日晚間，其打電話向「二筒」購買二千元之甲基
安非他命等語。上訴人之綽號即係「二筒」，亦經證人李建德證
述無誤，並參酌其他卷內資料，為其證據證明力之判斷。復就證
人李建德於警詢時之陳述何以可採，其於偵查及第一審時改稱：
伊於九十四年十二月十五日當天係丟一個袋子，並未丟棄甲基安
非他命，當天伊有交付上訴人一千元，惟該一千元係伊前一日向
上訴人所借，伊雖欲再向上訴人購買甲基安非他命，但因伊身上
錢不夠，上訴人並未同意云云，則係事後附和上訴人之詞，不足
採信（見原判決第九、一０頁，理由貳、一之(三)）。詳敘其取捨
判斷之理由，核屬審判職權之合法行使，不能指為違法。（七）
其餘上訴意旨，經核係置原判決所為明白論斷於不顧，仍持已為
原判決指駁之陳詞再事爭辯，及對於事實審法院取捨證據與自由
判斷證據證明力之職權行使，徒以自己之說詞，泛指其為違法，
難認已符合首揭法定之第三審上訴要件。其上訴違背法律上之程
式，應予駁回。
據上論結，應依刑事訴訟法第三百九十五條前段，判決如主文。
中    華    民    國  九十八  年    六    月   十八   日
                      最高法院刑事第九庭
                          審判長法官  邵  燕  玲
                                法官  李  伯  道
                                法官  孫  增  同
                                法官  李  英  勇
                                法官  劉  介  民
      本件正本證明與原本無異
                                      書  記  官
中    華    民    國  九十八  年    六    月  二十三  日
                                                Ａ


司法院資訊處製作；財團法人民間司法改革基金會備份。
